臺灣高等法院臺南分院民事判決　94年度上字第96號
上　訴　人　甲○○
被　上訴人　鑫立交通器材製造股份有限公司
法定代理人　乙○○
上列當事人間侵權行為損害賠償事件，上訴人對於中華民國94年
4月28日臺灣嘉義地方法院第一審判決（93年度訴字第6號）提起
上訴，本院於94年8月23日言詞辯論終結，判決如下：
      主      文
原判決關於駁回上訴人下開第二項之訴部分，及該部分訴訟費用
之裁判廢棄。
被上訴人應給付上訴人新臺幣貳拾肆萬陸仟陸佰貳拾貳元，及自
民國93年1月13日起至清償日止，按週年利率百分之5計算之利息
。
上訴人其餘上訴及假執行之聲請均駁回。
第一、二審訴訟費用，由被上訴人負擔7分之1，餘由上訴人負擔
。
      事      實
甲、上訴人方面：
一、聲明：(一)原判決廢棄。(二)被上訴人應給付上訴人新台幣（下
    同）1,777,850元，及自起訴狀繕本送達翌日起至清償日止
    ，按年息百分之5計算之利息。(三)願供擔保，請准予宣告假
    執行。
二、陳述：除與原判決記載相同者，茲引用之外，補稱：
  (一)殘廢補償金已在92年度勞訴字第2號判決扺充過，不能於本
    件再主張扺充。
  (二)醫療期間之工資補償及殘廢補償，係勞動基準法第59條不同
    款所規受，乃上訴人得向被上訴人請求補償之法定權利，原
    判決認被上訴人已給付上訴人之醫療期間工資補償1,207,37
    3元，可以扺充殘廢補償，顯然違反前開規定。
  (三)依勞動基準法施行細則第34條但書規定：「但支付之費用如
    由勞工與雇主共同負擔者，其補償之抵充按雇主負擔之比例
    計算」，及勞工保險條例第15條第1款規定：「‧‧‧其普
    通事故保險費由被保險人負擔百分之20，投保單位負擔百分
    之70，其餘百分之10，由政府額補‧‧‧」，因此，上訴人
    向勞工保險局申請傷病給付240,900元及殘廢給付610,500元
    ，共計851,400元，依規定必須乘以百分之70，即被上訴人
    可扺充之實際金額為595,980元，並非全額扺充。
三、證據：除援用第一審所提證據外，補提出申訴函影本3件、
    勞工保險局函影本1件。
乙、被上訴人方面：
一、聲明：上訴駁回。
二、陳述：除與原判決記載相同者，茲引用之外，補陳：
  本件發生事故是在89年，上訴人提起本件訴訟，已超過2年追
  訴時效，且伊已經先後給付上訴人300多萬元，又勞保之殘障
  給付，其投保薪資最高額係42,000元，即使上訴人之薪資超過
  ，亦不能以實際數額投保等語。
三、證據：援用第一審所提證據。
丙、本院依職權調閱臺灣嘉義地方法院91年度勞訴字第2號民事
    案件全卷（含本院91年度勞上字第6號卷）、92年度勞訴字
    第2號民事案件全卷（含本院92年度勞上易字第15號、93年
    度勞再易字第2號卷）。
      理      由
一、按訴訟法上所謂一事不再理之原則，乃指同一事件已有確定
    之終局判決者而言，所謂同一事件，必同一當事人就同一（
    訴訟標的）之法律關係而為同一之請求（訴之聲明），若此
    三者有一不同，即不得謂為同一事件，自不受確定判決之拘
    束，最高法院著有19年度上字第278號判例可資參照。被上
    訴人雖抗辯：上訴人重複請求，且本院91年1月25日已判決
    勞資關係終止，上訴人不得再起訴請求云云。然查，上訴人
    前案，乃請求醫療期間之工資及資遣費，業經本院依職權調
    取本院91年度勞上字第6號民事案卷查明；又另案上訴人則
    係請求被上訴人給付自91年1月26日起至92年1月23日止之薪
    資，亦經本院調取本院92年度勞上易字第15號民事案卷查明
    ，各有判決書附卷可按，上訴人於本件係依據勞工保險條例
    第72條規定，請求被上訴人賠償其將上訴人薪資以多報少，
    致上訴人所受之損害，其訴訟標的法律關係與前開二件前案
    不相同，揆諸上揭說明，兩案自非同一事件，並無違背一事
    不再理之原則，核先敘明。
二、上訴人起訴主張，伊於86年間受僱於被上訴人，擔任大貨車
    司機，於89年1月間駕駛貨車至高雄執行職務途中，因貨車
    機械故障發生車禍事故，致上訴人受有右手肱骨開放性粉碎
    性骨折併骨癒合不良及骨髓炎等職業災害，迄今仍在治療中
    ，上訴人於車禍前之平均月投保薪資為48,050元，惟被上訴
    人竟將投保薪資金額，以多報少，申報上訴人之薪資為16,5
    00元，伊於92年3月7日經勞工保險局核定職業殘障給付，發
    給1110天之補償，上訴人本應得177,850元之殘障給付，因
    而未能獲得，依勞工保險條例第72條規定，被上訴人違背規
    定，將投保薪資以多報少，勞工因此所受損失，應由投保單
    位之被上訴人賠償，爰請求被上訴人給付1,777,850元及法
    定遲延利息等語。
三、被上訴人則以，勞保之投保薪資最高不得超過42,000元，且
    伊僅須賠償差額而已，又本件事發已4年多，已罹2年時效，
    且伊已先後給付300多萬元，可以抵充等語，資為抗辯。
四、上訴人主張，其自86年間受僱被上訴人，擔任貨車駕駛，於
    89年1月12日駕駛貨車載運貨物至高雄執行職務途中發生車
    禍事故，致受右手肱骨開放性粉碎性骨折併骨癒合不良及骨
    髓炎等傷害，被上訴人將上訴人之月投保薪資金額以多報少
    為每月16,500元，上訴人於治療終止後，經勞工保險局審定
    之殘廢程度，符合殘廢給付標準表第82項第6等級及第142項
    第8等級，按發生保險事故之當月起前6個月平均月投保薪資
    16,500元，發給1110天之殘廢給付610,500元之事實，業據
    上訴人提出勞工保險給付申請核定通知書、薪資證明影本各
    1份、勞工保險局函影本2份、診斷證明書影本3份為證，且
    為被上訴人所不爭執，應堪信為真實。
五、茲上訴人依勞工保險條例第72條第2項之規定，請求被上訴
    人賠償因短報薪資致其減少受領之殘廢給付損失，被上訴人
    則否認其主張，並以前開情詞置辯，是本件應審究者，乃上
    訴人之短報薪資之殘廢給付損失賠償請求權，是否已罹於時
    效？上訴人因被上訴人短報薪資之損害若干？被上訴人可否
    主張抵充？
六、經查：
  (一)按勞工保險之投保單位為勞工投保薪資金額以多報少，勞工
　　因此受損失，應由投保單位賠償，勞工保險條例第72條第2
　  項定有明文。又勞工保險之勞工與投保單位之間，乃具有私
    法上之委任關係，故勞工依勞工保險條例第72條第2項規定
    取得對投保單位之損害賠償請求權，即係因投保單位不履行
    債務而生之損害賠償請求權，依民法第125條之規定，其消
    滅時效期間應為15年。被上訴人抗辯，本案發生於4年多前
    ，其請求權已罹2年時效，不得再為請求，其抗辯即非可採
    。
  (二)上訴人因被上訴人短報薪資所受之損害：
    (1)查上訴人所受職業傷害之殘廢狀況，符合勞工保險殘廢給
      付標準表第82項第6等級及第142項第8等級，補償標準為
      1110日，有上訴人提出之勞工保險給付申請書（兼給付收
      據）核定通知書存卷可憑，則依勞工保險條例第54條第1
      項之規定，上訴人自得向被上訴人請求1110日之殘廢補償
      ，因被上訴人係以16,500元申報，故上訴人領得610,500
      元（計算式為：16,500÷30×1110＝610,500）。
    (2)上訴人雖主張其於車禍前之平均月投保薪資為48,050元，
      ，依法本可領得1,777,850元。然查：上訴人之「平均工
      資」應係47,729元，並非48,050元，蓋依勞動基準法第2
      條第4款之規定，平均工資乃謂計算事由發生之當日前6個
      月內所得工資總額，除以該期間之總日數所得之金額。依
      上訴人於另案提出之薪資袋所示（原審91年度勞訴字第2
      號卷第88頁），其職災發生前六個月之薪資為【88年12月
      薪資48,050＋88年11月薪資46,900＋88年10月薪資46,675
      ＋88年9月薪資46,000＋88年8月薪資48,500＋88年7月薪
      資50,250）÷6＝47,729】，其主張平均薪資為48,050元
      ，已然不符。況查：依87年8月28日行政院勞工委員會台
      87勞保二字第037497號令修正公布並自87年10月1日施行
      之「勞工保險投保薪資分級表」所載（見本院卷第34頁）
      ，勞工投保薪資等級，係按照勞工月薪資總額加以分級，
      共分為22級，投保薪資等級第22級，勞工月薪資總額在40
      ,101元以上者，其月投保薪資最高額為42,000元，上訴人
      之平均工資雖已達47,729元，然依上開投保薪資分級表所
      示，其月投保薪資亦僅能申報為42,000元，自應以此數額
      作為平均月投保薪資，並為本件殘廢給付之補償基準。依
      此計算結果，上訴人原應可請領之金額為1,554,000元（
      計算式為：42,000÷30×1110＝1,554,000），扣除其已
      領取之610,500元，則上訴人因被上訴人短報其月投保薪
      資，所受之損害額應為943,500元（計算式為：1,554,000
      －610,500＝943,500）。上訴人未扣除已領取之數額，全
      額請求被上訴人賠償，自有未合。又「．．．職業災害保
      險費全部由投保單位（按即僱主）負擔。」，勞工保險條
      例第15條第1款後段定有明文。上訴人係因職業災害請求
      賠償，其主張本件係普通災害，其支出保險費用20%，故
      其領取之上開金額，被上訴人不可全數抵充應比例抵充云
      云，顯屬誤會，並非可採。
  (三)次按勞工因遭遇職業災害而致死亡、殘廢、傷害或疾病時，
    雇主應負補償責任，但如同一事故，依勞工保險條例或其他
    法令規定，已由雇主支付費用補償者，雇主得予抵充之，為
    勞動基準法第59條所明定。基此，勞工因遭受職業災害而受
    領勞保給付，雇主得主張以此項勞保給付抵充其因勞動基準
    法所負擔之責任，則雇主僅就抵充後之餘額負責。又按勞動
    基準法第59條第2款前段及第3款規定，旨在補償勞工因職業
    災害不能取得之工資，以保障勞工之最低生活，再參酌同條
    款後段規定，「醫療期間屆滿2年仍未痊癒者，…又不合第3
    款規定者，雇主得發給40個月之平均工資，免除以後之工資
    補償責任」之意旨，綜合對照觀之，勞工因職業災害醫療期
    間（至少2年）之工資，乃雇主對勞工所應負之補償責任，
    此項工資補償，自不能於勞工申請殘障給付或雇主依第2款
    後段規定，一次給付40個月平均工資時，以此項金額再用以
    抵充殘障給付或40個月之平均工資。
    (1)查上訴人因本件職業災害於本院前案中，固已依勞動基準
      法第59條規定，先後受領工資補償1,193,162元（即被上
      訴人自89年1月12日職業災害發生後，陸續給付上訴人醫
      療期間工資578,129元，本院91年度勞上字第6號確定判決
      ，命給付醫療期間工資615,033元），此部分工資補償，
      依上說明，自不得用以抵充殘障給付，原審就此部分予以
      抵充，於法尚有未合。
    (2)又查：上訴人前曾依勞工保險條例第34條第1項規定，受
      領因執行職業而致傷害以致未能取得原有薪資之職業傷害
      傷病給付240,900元，此為上訴人所不爭執，此部分之薪
      資補償，本應於前案上訴人依勞動基準法第59條第2款前
      段規定，請求被上訴人給付工資補償時，即應依法抵充，
      本院前案審理時，未予抵充，此部分並不生既判力之遮斷
      問題，被上訴人於本件既主張抵充，於法自屬有據。又此
      部分之保險費，乃投保單位全數負擔，上訴人並未負擔百
      分之20之費用，被上訴人自可全數抵充。
    (3)又按保險人依強制汽車責任保險法規定給付之保險金，視
      為加害人或被保險人損害賠償金額之一部分，此觀強制汽
      車責任保險法第30條規定甚明。被上訴人抗辯上訴人業已
      領取其投保之強制汽車責任保險金74萬元，為上訴人所不
      爭執，則此部分自得依勞動基準法第59條但書規主張抵充
      。又此項保險金74萬元，經被上訴人於本院91年度勞上字
      第6號確定判決中，主張抵充上訴人所請求之醫療費用203
      ,001元，又於本院94年度勞上易字第5號判決中再主張抵
      充上訴人所請求91年1月12日以後之醫療費81,021元，經
      抵充後其餘額為455,978元（計算式為：740,000－203,00
      1－81,021＝455,978），於本件經抵充後，上訴人之殘廢
      給付損害賠償額應為487,522元（計算式為：943,500－45
      5,978＝487,522）。再抵充前段所述其已受領之勞保職業
      傷害給付240,900元，則上訴人得請求者為246,622元。
七、按給付無確定期限者，債務人於債權人得請求給付時，經其
    催告而未為給付，自受催告時起，負遲延責任。其經債權人
    起訴而送達訴狀，或依督促程序送達支付命令，或為其他相
    類之行為者，與催告有同一之效力；民法第229條第2項定有
    明文；又遲延之債務，以支付金錢為標的者，債權人得請求
    依法定利率計算之遲延利息。但約定利率較高者，仍從其約
    定利率；而應付利息之債務，其利率未經約定，亦無法律可
    據者，週年利率為百分之5；亦為同法第233條第1項及第203
    條所明定。查上訴人請求被上訴人賠償之金額，並未定有給
    付期限，上訴人亦未催告被上訴人為本件給付，且未約定利
    率，依上開規定，上訴人請求自民事起訴狀繕本送達被上訴
    人之翌日起，按週年利率5%計算之利息，自無不合。又上訴
    人之民事起訴狀繕本係於93年1月12日送達於被上訴人，有
    原審送達證書一紙在卷可憑（參見原審卷第20頁）。
八、從而，上訴人依勞工保險條例第72條第2項規定，請求被上
    訴人給付246,622元，及自93年1月13日起至清償日止，按週
    年利率百分之5計算之利息，為有理由，應予准許，逾此部
    分之請求，為無理由，應予駁回。原審就上開應准許部分，
    未予詳查，遽予駁回，其請求即有未合，上訴意旨主張原判
    決此部分不當，求予廢棄改判，為有理由，應由本院予以廢
    棄改判如主文第二項所示，至其不應准許部分，原判決駁回
    其請求及假執行聲請，尚無不合，上訴意旨指摘原判決此部
    分不當，求予廢棄改判，尚非有理由，應駁回其此部分之上
    訴，又本件被上訴人所應為之給付，未逾150萬元，不得上
    訴第三審，本院判決因判決之宣示而確定，已有執行力，上
    訴人聲請宣告假執行，核無必要，至其敗訴部分，其聲請亦
    失所附麗，均應予駁回其聲請。
九、結論：本件上訴為一部有理由，一部無理由，依民事訴訟法
    第450條、第449條第1項、第79條，判決如主文。
中　　華　　民　　國　　94　　年　　8 　　月　　31　　日
                  民事第五庭    審判長法　官　張世展
                                      法　官　王浦傑
                                      法　官　吳上康
上為正本係照原本作成。
上訴人如對本判決上訴，須於判決送達後20日內向本院提出上訴
狀，未表明上訴理由者，應於上訴後20日內，向本院提出理由書
（須附繕本）。
被上訴人不得上訴。
中　　華　　民　　國　　94　　年　　 9　　月　　 6　　日
                                      書記官  易慧玲
                                                  J
